臺灣高雄地方法院民事裁定　　　　　　　94年度聲字第1671號
聲　請　人　 第一商業銀行股份有限公司
法定代理人　 趙元旗
訴訟代理人　 蔡麗莉
相　對　人　 唐川營造工程有限公司
兼法定代理人 丙○○
相　對　人　 戊○○
　　　　　　 乙○○
　　　　　　 丁○○
　　　　　　 甲○○
上列當事人間聲請返還提存物事件，本院裁定如下：
    主  文
本院民國九十四年度存字第二四五七號提存事件聲請人所提存之
擔保金新台幣壹佰萬元准予返還。
    理  由
一、按應供擔保之原因消滅，或供擔保人證明受擔保利益人同意
    返還者，法院應依供擔保人之聲請，以裁定命返還其提存物
    ，此為民事訴訟法第104 條第1 項第1 款、第2 款所明定。
    而依同法第106 條之規定，於其他依法令供訴訟上之擔保者
    ，亦準用上開規定。又所謂「應供擔保之原因消滅」，於假
    扣押之情形，係指無損害發生或債權人本案勝訴確定或就所
    生損害已經賠償而言（最高法院53年臺抗字第279 號判例可
    資參照）；而92年9 月1 日修正刪除之民事訴訟法第104 條
    第3 項，原規定「假扣押、假處分於執行程序實施前撤回執
    行之聲請者，法院應依供擔保人之聲請，返還其提存物或保
    證書，毋庸裁定」，嗣因立法者認該項情形應屬提存法之範
    疇，於民事訴訟法規定，體例未合予以刪除（該條之修正理
    由參照），然因提存法迄未修正，致擔保人無從逕依提存法
    之規定向提存所聲請返還，故解釋上於聲請人於執行程序實
    施前撤回執行之聲請者，相對人已無損害發生之可能，應可
    類推適用民事訴訟法第104 條第1 項第1 款規定，認聲請人
    應供擔保原因消滅，而准其領回擔保金。
二、聲請意旨略以：聲請人前依本院94年度裁全字第4034號假扣
    押裁定，提供新臺幣（下同）1,000,000 元為擔保，並以本
    院94年度存字第2457號提存書提存在案，茲因相對人丙○○
    、戊○○業已同意聲請人取回擔保物，且聲請人對於相對人
    唐川營造工程有限公司、乙○○、丁○○、甲○○均於假扣
    押程序實施前撤回執行之聲請，爰依民事訴訟法104 條之規
    定，聲請返還擔保金等語。
三、經查，聲請人主張相對人丙○○、戊○○同意返還提存物之
    事實，業據聲請人提出同意書、本院94年度存字第2457號提
    存書、本院94年度裁全4034號民事裁定等影本、同意書等為
    證，並經本院依職權調閱本院94年度存字第2457號提存卷宗
    核閱無誤，自堪信為真實。次查，聲請人對於相對人唐川營
    造工程有限公司、乙○○、丁○○、甲○○均於假扣押程序
    實施前撤回執行之聲請，亦有本院民事執行處證明書乙紙在
    卷可稽，可知相對人唐川營造工程有限公司、乙○○、丁○○、甲○○應無損害發生之可能，堪認聲請人對於相對人唐
    川營造工程有限公司、乙○○、丁○○、甲○○應供擔保之
    原因業已消滅。從而，受擔保利益人即相對人丙○○、戊○○既同意返還前開擔保物，而聲請人對相對人唐川營造工程
    有限公司、乙○○、丁○○、甲○○應供擔保之原因亦已消
    滅，揆諸前開法條規定，聲請人聲請返還提存物，即無不合
    ，應予准許。
四、依民事訴訟法第104 條第1 項第1 款、第2 款，裁定如主文
    。
中　　華　　民　　國　　94　　年　　10　　月　　31　　日
                  民事第二庭法　官　邱泰錄
上為正本係照原本作成。
如不服本裁定應於送達後10日內向本院提出抗告狀，並繳納裁判
費新台幣1,000元。
中　　華　　民　　國　　94　　年　　10　　月　　31　　日
                            書記官  鄭翠蘭
